臺灣板橋地方法院刑事判決　　　　　　　 96年度訴字第913號
公　訴　人　臺灣板橋地方法院檢察署檢察官
被　　　告　甲○○
選任辯護人　沈志成律師
　　　　　　王信仁律師
上列被告因違反毒品危害防制條例案件，經檢察官提起公訴（96
年度偵續字第85號），及移送併案審理（96年度偵字第6632號、
96年度偵字第7101號），本院判決如下：
    主  文
甲○○持有第二級毒品，處有期徒刑柒月；減為有期徒刑月又
拾伍日，如易科罰金，以新臺幣臺仟元折算壹日。扣案如附表編
號一所示之第二級毒品均沒收銷燬。又持有第二級毒品，處有期
徒刑捌月；減為有期徒刑肆月，如易科罰金，以新臺幣臺仟元折
算壹日。扣案如附表編號二所示之第二級毒品均沒收銷燬。應執
行有期徒刑陸月，如易科罰金，以新臺幣臺仟元折算壹日。扣案
如附表編號一、二所示之第二級毒品均沒收銷燬。
甲○○被訴幫助販賣第三級毒品罪部分無罪。
    事  實
一、甲○○明知MDMA（俗稱搖頭丸）、MDA 為毒品危害防制條例
    所列之第二級毒品，不得非法持有，仍於民國95年7 月14日
    某時，與友人乙○○合資（乙○○所涉施用毒品罪部分由檢
    察官另行依法處理），推由甲○○出面向林彥廷購買（林彥
    廷所涉販賣毒品罪部分經檢察官另案起訴），並相約於林彥
    廷位於臺北市○○○路○ 段185 巷28號住處附近交易，由林
    彥廷將第二級毒品MDA10 顆交付甲○○，嗣甲○○再將其中
    5 顆轉交給共同出資之乙○○，而於95年7 月15日19時40分
    許在臺北縣板橋市○○路49號為警查獲，並自甲○○處扣得
    其所持有如附表編號一所示之第二級毒品。
二、甲○○又於95年8 月10日某時，又與姓名、年籍不詳之某成
    年友人合資，推由甲○○出面至前揭地點向林彥廷購買如附
    表編號二所示之第二級毒品而持有之，甲○○並將前揭毒品
    置於其所騎乘之CWA-267 號機車置物箱內，嗣於95年8 月11
    日凌晨0 時15分許，在臺北縣新莊市○○○路199 號前為警
    攔查查獲，並自前揭機車置物箱內扣得上開如附表編號二所
    示之第二級毒品 。
三、案經臺北縣政府警察局新莊分局報請臺灣板橋地方法院檢察
    署檢察官偵查起訴；及臺北縣政府警察局新莊分局、板橋分
    局分別報請同署檢察官偵查後請求併案審理。
    理  由
一、訊據被告甲○○對於上揭事實全部坦承不諱，核與證人乙○
    ○於偵查及本院審理中所證述之情節均相符，並有臺北縣政
    府警察局新莊分局福營派出所搜索扣押筆錄、自願受搜索同
    意書、扣押物品目錄表；臺北縣政府警察局板橋分局搜索扣
    押筆錄、扣押物品目錄表各1 份在卷可稽；此外，並有如附
    表編號一、二所示之第二級毒品扣案可資佐證；又上開扣案
    藥丸經送台灣檢驗科技股份有限公司鑑定結果，如附表編號
    一所示之紫色藥丸5 顆（因鑑驗使用半顆0.134 公克），均
    確含第二級毒品MDA 之成份；如附表編號二所示之紅色藥丸
    8 顆（因鑑驗使用半顆0.161 公克），均確含第二級毒品
    MDA 之成份；綠色藥丸40顆（因鑑驗使用半顆0.147 公克）
    ，均確含第二級毒品MDMA成份等情，有該公司濫用藥物檢驗
    報告3 份附卷可按（見95年度4987號卷第54頁，95年度偵字
    第19390 號卷第79-80 頁）。綜上調查，堪認被告前揭自白
    應與事實相符，本件事證明確，被告犯行均堪認定。
二、核被告甲○○所為，均係犯毒品危害防制條例第11條第2 項
    之持有第二級毒品罪。又被告所犯如事實欄第二項所示之持
    有第二級毒品罪部分，其持有如附表編號二所示第二級毒品
    ，其重量已顯逾10公克，應依同條例第11條第4 項、及行政
    院訂定「轉讓持有毒品加重其刑之數量標準」第2 條第1 項
    第2 款之規定，加重其刑。此外，被告犯毒品危害防制條例
    第11條第2 項之罪，供出其毒品來源林彥廷，並因而破獲林
    彥廷之販毒罪行等情，業據證人即查獲本件之員警楊勝傑、
    劉錦仁於本院審理中證述明確（見本院卷第124 、118 頁）
    ，林彥廷並因涉嫌販賣第二、三級毒品罪經臺灣臺北地方法
    院檢察署檢察官偵查後提起公訴（繫屬於臺灣臺北地方法院
    96年度訴字第429 號），有前開檢察署96年度偵字第1613號
    起訴書附卷可參（見本院卷第83至84-1頁），自堪認定屬實
    ，爰依同條例第17條之規定減輕其刑，並依法先加後減之。
    又被告所犯上開二罪間，犯意有別，行為互殊，應分論併罰
    。至公訴意旨雖認被告所為如事實欄第1 項之犯罪事實，係
    犯刑法第30條第1 項、毒品危害防制條例第4 條第2 項之幫
    助販賣第二級毒品罪部分，並無證據足資證明被告確有幫助
    販賣第二級毒品之犯意及行為（詳後述），惟此部分起訴事
    實與本院認定被告前揭如事實欄第一項所示持有第二級毒品
    之犯行有事實上一罪之關係，自應由本院另告知被告罪名後
    ，變更其起訴法條；此外，如事實欄第二項所示之犯罪事實
    ，起訴意旨於論罪時雖未予論列，惟該事實已記載於起訴書
    之犯罪事欄內，應認檢察官就此部分犯行亦業經起訴，本院
    自應予審理；再者，檢察官請求併案審理之事實（96年度偵
    字第6632號、96年度偵字第7101號），與前揭起訴經本院判
    決有罪之犯罪事實係屬同一，本院自應併予審理，均附此敘
    明。爰審酌被告正值年輕力壯，竟沾染毒品惡習，而犯本件
    持有第二級毒品之罪，其犯罪之動機、目的、手段均殊非可
    取，且其持有之毒品數量不少，犯罪所生危害非輕，惟犯後
    尚知坦承犯行之態度等一切情狀，分別量處如主文所示之刑
    ，以示懲儆。又被告本件犯罪時間，均係在96年4 月24日前
    ，合於中華民國九十六年罪犯減刑條例所定得予減刑之規定
    ，均應依同條例第2 條第1 項第3 款之規定減其刑為二分之
    一；又其所犯為最重本刑5 年以下有期徒刑之罪，經減刑為
    6 月以下有期徒刑，依同條例第9 條之規定，應併諭知易科
    罰金之折算標準，並定其應執行刑。至扣案被告所持有如附
    表編號一、二所示之第二級毒品，均應依毒品危害防制條例
    第18條第1 項前段之規定沒收銷燬。
三、公訴意旨雖另以：被告甲○○基於幫助他人販賣第二級毒品
    MDMA（俗稱搖頭丸）、第三級毒品K 他命之犯意，於民國95
    年7 月間，多次受林彥廷之託，以低於市價之MDMA1 顆新台
    幣（下同）300 至350 元、K 他命1 包500 至700 元不等之
    販售價格為誘因，為林彥廷招攬欲購買毒品之友人合購其所
    販售之毒品，嗣被告甲○○覓妥買方乙○○後，多次與乙○
    ○約至臺北縣新莊市附近會面，由被告甲○○陸續收取乙○
    ○所預付之現金約2,600 元，復至林彥廷位於臺北市○○○
    路附近之住所將所收現金轉交林彥廷後向其換取不等量之毒
    品後交予乙○○，先後幫助林彥廷以4000元之價格販售K他
    命5 包、搖頭丸5 顆予乙○○。因認被告甲○○涉犯刑法第
    30條第1 項、毒品危害防制條例第4 條第2 項、第3 項之幫
    助販賣第二級、第三級毒品罪。惟查：
    (一)按犯罪事實，應依證據認定之，無證據不得認定其犯罪事
      實；又不能證明被告犯罪者，應諭知無罪之判決，刑事訴
      訟法第154 條第2 項、第301 條第1 項分別定有明文。次
      按，被告之自白不得作為有罪判決之唯一證據，仍應調查
      其他必要之證據，以察其是否與事實相符，刑事訴訟法第
      156 條第2 項亦定有明文。又刑事訴訟上證明之資料，無
      論為直接或間接證據，均須達於通常一般之人均不致有所
      懷疑，而得確信其為真實之程度，始得據為有罪之認定，
      若其關於被告是否犯罪之證明未能達此程度，而有合理懷
      疑之存在，致使無從形成有罪之確信，根據「罪證有疑，
      利於被告」之證據法則，即不得遽為不利被告之認定，亦
      有最高法院76年度臺上字第49 86 號判例可稽。其以情況
      證據（即間接證據）斷罪時，尤須基於該證據在直接關係
      上所可證明之他項情況事實，本乎推理作用足以確證被告
      有罪，方為合法，不得徒憑主觀上之推想，將一般經驗有
      利被告之其他合理情況逕予排除，此觀諸最高法院32年上
      字第67號判例意旨亦彰彰甚明。
    (二)本件檢察官認被告甲○○涉有幫助林彥廷販賣第二、三級
      毒品之犯行，無非係以被告甲○○本人及證人乙○○於警
      詢、偵查中之供述資為論據。
    (三)訊據被告甲○○堅決否認有何幫助林彥廷販賣第二、三級
      毒品之犯行，辯稱：我認識林彥廷，也有向林彥廷買過搖
      頭丸及K 他命，有時候我會和其他人合資一起向林彥廷買
      毒品，因為如果買的金額比較大，會比較便宜，我有和陳
      冠廷合資買過毒品，是由我出面向林彥廷買，因為是我認
      識林彥廷等語。經查：
      1.本件被告甲○○於95年8 月11日警詢中固曾供稱：「因
        我每次買（毒品）數量比較大，所以他（乙○○）直接
        向我購買（毒品）。」云云（見95年度偵字第19390 號
        卷第8 頁）。惟被告辯稱其於警詢當時係按警員事先打
        好的筆錄照唸等情，經本院勘驗前開警詢筆錄之錄音帶
        ，發現筆錄所載詢問時間係自95年8 月11日10時起至同
        年月日10時20分止，共20分鐘，惟錄音帶之總長度僅8
        分30秒，兩者相差一倍以上，且依錄音內容所示，警員
        提問速度稍嫌過快，被告回答問題時雖亦平靜，惟對警
        員問話，答話速度亦稍嫌過快；又雖係採一問一答之方
        式進行，然問答中並無斷句時間點，亦無聽見紀錄警員
        任何敲擊電腦鍵盤之聲音等情，有勘驗筆錄1 份附卷可
        按（見本院卷第56-5 8頁）。又證人即詢問、製作上開
        警詢筆錄之員警鍾文典、林玉強於本院審理中雖均證稱
        ：本件製作被告詢問筆錄之時間約20分鐘，有全程錄音
        ，筆錄有前案例稿的檔案可以參考，但被告回答的部分
        都是現場打字上去的云云（見本院卷第44、45、47、48
        頁），惟渠二人上揭證言與本院勘驗前揭警詢錄音帶之
        結果並不相符，憑信性並非無疑。是基於罪證有疑，利
        於被告之法理，就被告前揭警詢筆錄內容是否確實均出
        於被告之任意性一節，自應採有利被告之認定。
      2.其次，證人乙○○於95年7 月16日在偵查中雖曾證稱：
        「我聽甲○○講過，我與他合買，他有50到100 元的獲
        利」等語（見95年度偵字第4987號卷第29頁）；惟證人
        乙○○於同次檢察官訊問中亦證稱：二週前北院交保後
        ，我才約被告甲○○出來，聊天中我問甲○○有沒有K
        他命，他說要問問看，我與甲○○合買1 包，也就是1
        包我與甲○○各一半，而1 包就是700 元，我拿到貨就
        付錢了。我向甲○○拿K 他命需付錢的約有3 、4 次，
        但都是我與甲○○一起合買的等語（見95年度偵字第49
        87號卷第29頁）。是本件證人前揭所述「與被告甲○○
        合買，甲○○有50至100 元之獲利」等語，應係指二人
        合買時因金額較大，可向藥頭林彥廷取得較優惠價格之
        意。此亦據證人乙○○於本院審理中證稱：被告甲○○
        沒有跟我說過和我一起去買的話，他可以從中獲利，是
        （林）彥廷跟被告甲○○說，如果我跟被告甲○○合買
        的話，可以少賺被告甲○○50至100 元等語明確（見本
        院卷第173 頁）；及證人乙○○於96年9 月26日偵查中
        證稱：被告拿毒品給我，沒有獲利，當時是說，（林）
        彥廷那邊有東西，如果是好的話，會多50元，可能是35
        0 元；因為我欠被告錢，我買了之後，被告說價錢不一
        定，我拿搖頭丸1 顆400 元給被告，後來被告回來說搖
        頭丸1 顆只有300 元，因為被告跟我說林彥廷有賣K 他
        命及搖頭丸，我跟被告一起買，會有便宜價格等語甚明
        （見95年度偵字第19390 號卷第58-59 頁）。
      3.再者，若被告甲○○係基於幫助林彥廷販賣之意思而交
        付第二、三級毒品予乙○○，則必係出於營利之意思而
        為之，亦即被告應有賺取差價或回扣之情形，且衡情亦
        無讓購買毒品之人任意賒欠之理。惟依證人乙○○前揭
        於偵查中所述，其先以搖頭丸1 顆400 元之價格交錢給
        被告，被告持向林彥廷購得搖頭丸回來後，竟告知其搖
        頭丸1 顆僅需300 元，由此可見，被告對證人乙○○非
        但無販賣毒品以營利之情，反而於其得賺取差價之機會
        仍未占乙○○之便宜。況且，本件證人乙○○於96年6
        月7 日在臺灣臺北地方法院96 年 度訴字第429 號被告
        林彥廷販賣毒品案件中出庭作證，亦證稱：我買毒品是
        把錢交給甲○○，甲○○說去向一個叫彥廷的人買，不
        是馬上拿錢給甲○○，而是平均分攤，96年7 月16日我
        有請甲○○幫我買毒品，但之後我只有給一半錢，因為
        我當時錢不夠等語，此經本院調取該審判筆錄核閱屬實
        （見院卷第110-11 1頁），由此可見被告甲○○與證人
        乙○○一起合購毒品時，尚容忍證人乙○○可賒欠所購
        毒品款項達一半之多，實與一般販賣毒品以圖營利之常
        情不符。
      4.末查，除本院上述論駁之部分外，證人乙○○於偵查、
        本案審理、及臺灣臺北地方法院96年度訴字第429 號審
        理中均證稱其本人與被告甲○○係合資一起向林彥廷購
        買毒品，並非被告甲○○販賣毒品給其本人等語；林彥
        廷於臺灣臺北地方法院96年度訴字第429 號案件之偵查
        、審理中，亦未曾供述本案被告甲○○有何幫助其販賣
        第二、三級毒品之犯行。是本件依公訴人所提出之證據
        ，並無從確實證明被告甲○○確有幫助林彥廷販賣第二
        、三級毒品之犯行。
    (四)綜上所述，本件被告甲○○前揭所辯，尚與客觀事證無違
      ，應堪採信。本件依調查所得證據尚不足以證明被告確有
      幫助林彥廷販賣第二、三級毒品之犯行，就起訴意旨認被
      告涉犯幫助販賣第二級毒品罪部分，業經本院變更起訴法
      條論以持有第二級毒品罪，業見前述；另起訴意旨認被告
      涉犯幫助販賣第三級毒品罪部分，因不能證明被告犯罪（
      持有第三級毒品愷他命之行為並不犯罪），自應就此部分
      為無罪之諭知。
據上論斷，應依刑事訴訟法第299 條第1 項前段、第300 條、第
301 條第1 項，毒品危害防制條例第11條第2 項、第4 項、第17
條、第18條第1 項前段，刑法第11條前段、第41條第1 項前段、
第51條第5 款，中華民國九十六年罪犯減刑條例第2 條第1 項第
3 款、第7 條、第9 條，判決如主文。
本案經檢察官陳旻源到庭執行職務。
中　　華　　民　　國　　96　　年　　10　　月　　26　　日
                  刑事第十三庭  法　官  李麗珠
                                法  官  俞秀美
                                法  官  許映鈞
以上正本證明與原本無異
如不服本判決應於送達後10日內向本院提出上訴狀
                                書記官　范煥堂
中　　華　　民　　國　　96　　年　　10　　月　  26　　日
附表：
┌──┬───────────┬────────────┐
│編號│     扣案物品         │      處理情形          │
├──┼───────────┼────────────┤
│ 一 │第二級毒品MDA 之紫色藥│依毒品危害防制條例第18條│
│    │丸5 顆（因鑑驗使用半顆│第1 項前段之規定沒收銷燬│
│    │0.134 公克）          │                        │
├──┼───────────┼────────────┤
│ 二 │第二級毒品MDA 之紅色藥│依毒品危害防制條例第18條│
│    │丸8 顆（因鑑驗使用半顆│第1 項前段之規定沒收銷燬│
│    │0. 161公克）；及第二級│                        │
│    │毒品MDMA之綠色藥丸40顆│                        │
│    │（因鑑驗使用半顆0.147 │                        │
│    │公克）。經換算合計重量│                        │
│    │約14公克，已顯逾10公克│                        │
│    │。                    │                        │
├──┼───────────┼────────────┤
│ 三 │96年8 月11日經警扣得橘│經鑑定係含PMMA成份（4-甲│
│    │色藥錠96顆            │氧基- 甲基安非他命），並│
│    │                      │非毒品危害防制條例所管制│
│    │                      │之毒品，爰均不沒收之。  │
└──┴───────────┴────────────┘
附錄本案論罪科刑法條全文：
毒品危害防制條例第11條
持有第一級毒品者，處3 年以下有期徒刑、拘役或新臺幣5 萬元
以下罰金。
持有第二級毒品者，處2 年以下有期徒刑、拘役或新臺幣3 萬元
以下罰金。
持有專供製造或施用第一、二級毒品之器具者，處1 年以下有期
徒刑、拘役或新臺幣1 萬元以下罰金。
持有毒品達一定數量者，加重其刑至二分之一，其標準由行政院
定之。
